臺灣臺中地方法院刑事判決
111年度金訴字第716號
公  訴  人  臺灣臺中地方檢察署檢察官
被      告  張晉維


選任辯護人  賈俊益律師
上列被告因違反洗錢防制法等案件，經檢察官提起公訴（111年
度偵字第9634、9224號），本院判決如下：
    主  文
張晉維共同犯洗錢防制法第十四條第一項之洗錢罪，處有期徒刑
肆月，併科罰金新臺幣壹萬元，罰金如易服勞役，以新臺幣壹仟
元折算壹日。
    事  實
一、張晉維依其社會生活經驗與智識程度，應可知悉提供金融機
    構帳戶供不明人士使用，常與詐欺等財產犯罪密切相關，該
    金融帳戶極有可能淪為轉匯、提領贓款之犯罪工具，且使詐
    欺集團相關犯行不易遭人追查，竟仍基於幫助詐欺取財與幫
    助洗錢之不確定故意，先於民國110年11月3日前某日，將其
    申辦所有之新光商業銀行帳號0000000000000號帳戶（下稱
    本案新光帳戶）之帳號，利用LINE告知暱稱「張專員」之人
    ，以此方式容任他人使用該帳戶。嗣不詳詐騙者取得本案新
    光帳戶帳號後，即共同意圖為自己不法之所有，基於詐欺取
    財與洗錢之犯意聯絡，先推由某不詳詐騙者於110年11月2日
    晚間9時30分許，以電話聯繫方清哲，佯稱其為方清哲之外
    甥女，因欠款而急需資金云云，致方清哲陷於錯誤，依指示
    於110年11月3日下午2時許，匯款新臺幣(下同)8萬元至本案
    新光帳戶。嗣張晉維獲悉本案新光帳戶內有前開款項匯入後
    ，依其社會生活之通常經驗，應可預見該款項極可能係詐騙
    贓款，且如代他人自提領帳戶內來源不明款項，形同為詐騙
    者取得詐欺犯罪贓款，並藉此掩飾詐欺不法所得之本質、來
    源及去向，製造金流斷點，亦生逃避國家追訴、處罰之效果
    ，竟自單純提供本案新光帳戶之幫助詐欺取財、幫助洗錢之
    故意，提升為自己實行犯罪之意思，與真實姓名不詳、通訊
    軟體LINE暱稱「張專員」、「Marx Chen」、「Gordon 林」
    （無證據可證明「張專員」、「Marx Chen」、「Gordon 林
    」為不同之人）之人共同意圖為自己不法之所有，基於詐欺
    取財與洗錢之不確定故意犯意聯絡，依照LINE群組內「Gord
    on 林」之指示，於110年11月3日下午2時51分許，在址設臺
    中市○區○○路000號新光銀行臺中分行，利用自動櫃員機，接
    續提領3萬元、3萬元、2萬元，復旋即將上揭提領之8萬元，
    交給到場取款之不詳詐騙成員，以此方式遂行詐欺取財犯罪
    ，同時掩飾、隱匿他人詐欺犯罪所得及來源、去向。嗣方清
    哲發覺有異報警處理，始查悉上情。
二、案經方清哲訴由高雄市政府警察局鼓山分局轉由雲林縣警察
    局北港分局、臺中市政府警察局第三分局報告臺灣臺中地方
    檢察署檢察官偵查起訴。
　　理  由
壹、證據能力部分：　　 
一、按通訊軟體所留存歷史對話之電磁紀錄，係以科學通訊原理
    之作用產生，呈現對話內容之畫面再經翻拍成照片，或轉成
    譯文書面，即學理上所稱之「派生證據」，具有可接近性（
    易讀、易懂），其真實性無虞時，對於事實之還原，較諸證
    人事後根據其體驗所為之供述，因受限於個人記憶、認知、
    表達能力及意願等，難免有錯漏之虞者，應屬優勢證據，而
    具較高之證據價值，自得作為證據，原審倘依法定之證據方
    法（通常為文書）於審判程序依法踐行調查證據，本於直接
    審理之心證，採為認定事實存否之基礎，自合於證據法則（
    最高法院110年度台上字第4058號判決意旨參照）。經查，
    檢察官固爭執被告提出LINE對話紀錄之證據能力，然該等通
    訊軟體LINE對話紀錄，乃通訊軟體LINE儲存用戶互動對話及
    情境表達紀錄，以機械性能儲存對話當時所呈現之連續互動
    內容及情境表達紀錄，非屬人類意思表達之言詞或書面陳述
    ，且以LINE對話本身之存在為待證事實，並非「被告以外之
    人於審判外之言詞或書面陳述」之傳聞證據，其證據能力之
    有無，端視其取得證據之合法性及已否依法踐行證據之調查
    程序。觀諸該等對話紀錄內容，前後語意連貫，無明顯經人
    為擅改變造之處，亦與本案犯罪事實具有關聯性，並經本院
    依法踐行證據調查之調查程序（本院卷第88至90頁），檢察
    官未提出任何事證以資證明該等對話紀錄有違背法定程式，
    或係透過偽造、變造所取得之情事，揆諸前揭說明，應認有
    證據能力。
二、其餘本判決下列引用之言詞及書面陳述等各項證據資料，關
    於被告以外之人於審判外陳述之傳聞供述證據，檢察官、被
    告、辯護人於審判程序中均同意作為證據使用，或知有傳聞
    證據之情形而未於言詞辯論終結前聲明異議（本院卷第52至
    54、113至115頁），本院審酌該等證據作成時之情況，並無
    取證之瑕疵或其他違法不當之情事，且與待證事實具有關聯
    性，應均具有證據能力。其餘認定本案犯罪事實之非供述證
    據，經查並無違反法定程序取得之情，依刑事訴訟法第158
    條之4規定反面解釋，亦應具證據能力。
貳、認定犯罪事實所憑證據及理由：
（一）訊據被告張晉維固坦承確有將本案新光帳戶之帳號告知LI
      NE暱稱「張專員」之人，復依暱稱「Marx Chen」、「Gor
      don 林」指示，於前揭時間、地點，將告訴人方清哲匯入
      該帳戶之8萬元分次提領殆盡，並將該等款項轉交予到場
      收取之不詳男子，惟矢口否認有何詐欺取財、一般洗錢等
      犯行，辯稱：當時有1名自稱「張專員」的人打電話聯絡
      我，說他是新光銀行的貸款專員，並向我介紹貸款優惠專
      案，因為我有資金需求，便以LINE與「張專員」聯絡，對
      方要我提供3間金融銀行帳戶資料，說有會計師會替我做
      財力證明以通過貸款審核，俟錢匯入帳戶內，我再領出交
      出，後續我在LINE群組內依「Marx Chen」、「Gordon 林
      」指示提領與轉交款項，我不知道對方是詐騙，並無犯罪
      之意等語。辯護人則為被告辯護主張：本件被告係為配合
      辦理貸款之目的，始會提供金融帳戶資料及提領轉交款項
      ，被告並未預見該帳戶會供詐騙或洗錢之用，主觀上實無
      詐欺取財或洗錢之不確定故意，請諭知無罪判決等語。
（二）經查，被告因接獲「張專員」之電話，依指示於110年11
      月3日前某日，將本案新光帳戶之帳號，利用LINE告知暱
      稱「張專員」供對方使用。某不詳之詐騙者於110年11月2
      日晚間9時30分許，以電話聯絡告訴人方清哲，佯稱其為
      告訴人之外甥女，因欠款而急需資金云云，致告訴人陷於
      錯誤，依指示於110年11月3日下午2時許，匯款8萬元至本
      案新光帳戶。嗣被告再依「Gordon 林」指示，於110年11
      月3日下午2時許，在上址新光銀行臺中分行，利用自動櫃
      員機，接續提領本案新光帳戶內之3萬元、3萬元、2萬元
      ，並旋即將該等款項轉交予到場收取之不詳男子等情，已
      據被告迭於警詢、偵查及本院審理中坦認在卷（偵一卷17
      至25、27至33、113至115頁；偵二卷第27至30頁；本院卷
      第56至57頁），復經證人即告訴人方清哲於警詢中指訴明
      確（偵一卷第41至45頁），並有臺中市政府警察局第三分
      局偵查報告（偵一卷第13至15頁）、告訴人提出之郵局存
      摺及內頁交易明細表影本（偵一卷第47頁）、告訴人提出
      之高雄市政府警察局鼓山分局內惟派出所受理詐騙帳戶通
      報警示簡便格式表、受（處）理案件證明單、內政部警政
      署反詐騙案件紀錄表（偵一卷第49至57頁、偵二卷第115
      至119頁）、監視器錄影畫面翻拍照片（偵一卷第59至61
      頁）、被告行動電話通訊軟體LINE與暱稱「張專員」、「
      Marx Chen」、「Gordon 林」之對話訊息內容翻拍照片（
      偵一卷第67至71、119至129頁）、本案新光帳戶之開戶基
      本資料、存款交易明細（偵一卷第81至85頁）、告訴人提
      出之郵政跨行匯款申請書（偵二卷第39頁）、臺灣新光商
      業銀行股份有限公司集中作業部110年11月22日新光銀集
      作字第1100104558號函及所附之本案新光帳戶開戶基本資
      料、存款交易明細（偵二卷第51至64頁）、車手提領監視
      器錄影畫面翻拍照片（偵二卷第73頁）、自動櫃員機交易
      明細表影本（偵二卷第87頁）在卷可參，此部分事實，先
      堪認定。
（三）被告固以前詞置辯，然查：
　　1.按刑法上之故意，可分為確定故意（直接故意）與不確定
      故意（間接故意），所謂「不確定故意」，係指行為人對
      於構成犯罪之事實，預見其發生而其發生並不違背其本意
      者，刑法第13條第2項定有明文。是故意之成立，不以對
      於構成犯罪之事實，明知並有意使其發生為必要，僅需對
      於構成犯罪之事實、結果，預見其發生，而其發生並不違
      背其本意即為已足。亦即倘行為人認識或預見其行為會導
      致某構成要件實現（結果發生），縱其並非積極欲求該構
      成要件實現（結果發生），惟為達到某種目的而仍容任該
      結果發生，亦屬法律意義上之容任或接受結果發生之「間
      接故意」，此即前揭法條所稱之「以故意論」。金融機構
      帳戶事關個人財產權益之保障，帳戶資料具專屬性及私密
      性，多僅本人始能使用，縱偶有特殊情況偶需交予或供他
      人使用，亦必係自己所熟知或至少確知對方真實身分之人
      ，雙方具有相當之信賴關係，並深入瞭解用途及合理性，
      始予提供，實無任意交付予他人使用之理。又近來各類形
      式利用電話或電腦網路途徑進行詐騙，以取得人頭帳戶供
      被害人匯入詐騙款項之用，並藉此規避檢調機關人員之查
      緝，同時掩飾、確保獲取犯罪所得財物之事例層出不窮，
      且已廣為大眾傳播媒體報導，政府多年來無不透過各式報
      章雜誌、文宣、廣告、新聞媒體、網路平台等管道廣泛宣
      導，提醒民眾提高警覺慎加防範，強化個人之防詐意識，
      降低個資洩露及財產損失風險，遏止詐騙集團之犯行，此
      可謂已形成大眾共所周知之生活經驗。而行為人可能因各
      種理由，例如輕信他人商借帳戶之藉口，或落入詐騙集團
      抓準急需用錢的心理設下的代辦貸款、美化帳戶金流等等
      陷阱而輕率地將帳號或密碼交給陌生人，在交付金融帳戶
      資料之時，主觀已預見該帳戶可能成為犯罪集團行騙工具
      ，仍漠不在乎、輕率地將帳戶交付他人使用，於此情形，
      不會因為行為人是落入詐欺集團所設陷阱而阻卻其交付當
      時之不確定故意。
　　2.本件被告於行為時已為年滿28歲之成年人，且具大學畢業
      之教育程度、任職於新光人壽之社會經驗（本院卷第91頁
      ），足見被告有一定智識程度與社會工作經驗，非至愚駑
      頓、年幼無知或與社會長期隔絕之人，對上情自難諉為毫
      無所知，復參以被告於偵查及本院審理中自陳：我接獲貸
      款推銷電話，「張專員」說可以幫我審核，要我提供3個
      帳戶與存摺內頁，當時對方只有說他是新光銀行的貸款專
      員，我未曾與對方碰面，我們都是用LINE聯繫等語（偵一
      卷第113至114頁、本院卷第91至93頁），由是可知，被告
      對「張專員」之真實姓名、年籍資料等各項資訊皆一無所
      悉，雙方亦未曾謀面，僅透過通訊軟體聯繫數日，在無任
      何信賴基礎可言，被告根本無從確保對方獲取本案新光帳
      戶帳號之用途及所述之真實性，在未為任何查證下，猶冒
      然應允素昧平生之「張專員」之請託，提供自身金融機構
      帳戶資料，已徵其主觀上具容任對方持該帳戶作違法使用
      之心態，此由被告於本院審理中供承：我知道金融帳戶是
      重要資料不能隨意提供等語（本院卷第52頁），亦可證被
      告對帳戶應謹慎保管之注意義務知之甚稔，然為獲取貸款
      資金，卻輕率提供本案新光帳戶之帳號，實彰顯其主觀上
      具「縱成為行騙工具亦與本意無違」之不確定故意甚明。
    3.再查，被告於偵查及本院審理中供陳：「張專員」僅說是
      新光銀行的貸款專員，在臺北總公司服務，他沒有提供真
      實姓名或任職之證件資料，我們也沒有簽立貸款契約等語
      （偵一卷第113至114頁、本院卷第94至95頁），可知「張
      專員」與被告談話過程中實刻意隱匿真實身分，及避免留
      下日後遭人追查之線索，衡諸常情，倘「張專員」確係合
      法銀行貸款專員，理應將其真實姓名及聯絡地址、電話、
      任職職稱等基本資料詳實告知被告，以便被告與其聯絡或
      辦理後續貸款事宜，然被告在對「張專員」年籍資料、任
      職單位等個人背景資訊皆毫無所悉，亦未對聽聞之貸款方
      案致電新光銀行詳加求證下，僅靠電話與LINE體聯繫洽談
      後，逕將本案新光帳戶之帳號告知對方，難認被告對於「
      張專員」上開背離日常生活經驗之請求，毫無起疑之心。
    4.又衡諸貸款業務之常情，辦理貸款之金融機構或融資公司
      是否應允貸款，所應審核者乃為貸款人之資力、信用及償
      債能力為何，故除須提供個人之身分證明文件核對外，另
      應敘明並提出個人之工作狀況、收入金額及相關之財力證
      明資料（如工作證明、薪資轉帳帳戶存摺影本、扣繳憑單
      等），放款機構透過徵信調查申請人之債信後，評估是否
      放款以及放款額度，倘若貸款人債信不良，並已達放款機
      構無法承擔風險之程度時，即無法貸得款項，並無要求申
      貸人提供帳戶之必要。而查，被告於偵查中陳稱：本案「
      張專員」說有跟會計師事務所合作，可以幫我做財力與信
      用證明，他們會把款項匯入帳戶，我再把錢領出交回即可
      等語（偵一卷第114頁），由是可知，被告與「張專員」
      未曾謀面，亦非舊識，雙方僅透過通訊軟體聯繫，從未就
      貸款事宜簽訂任何契約或文件，被告在無法提供足額資力
      證明之情況下，對方不僅未針對如何審核授信內容或查核
      評估被告還款能力等相關核貸流程與細節事項多方調查與
      詢問，反表示可代為製作不實之資金往來交易，嚴重悖於
      金融貸款常規，被告本諸其智識程度及社會歷練，對上情
      與一般借貸融資情形迥然有異，實難諉為不知，佐以被告
      於本院審理中自承：我在接獲本案「張專員」的電話前，
      也有接過中國信託銀行的貸款推銷電話，有提供個人資料
      供審核，最後對方傳訊息表示因為我的財力不足，沒有辦
      法貸款給我，我擔心自己資力不足，所以沒有親自去銀行
      辦理貸款等語（本院卷第95至96頁），益徵被告已然知悉
      其債信非佳，為順利貸得資金，刻意忽視借貸洽談過程中
      不合理之處，無視帳戶資料交出後極可能被用作詐欺取財
      工具之風險，猶執意為之，任令對方作不法使用，故其主
      觀上對本案事涉不法應有所預見至明。
　　5.再者，被告於本院審理中自陳：我將匯入本案新光帳戶內
      的8萬元領出後，「Gordon 林」便聯繫我說會有1位助理
      前來收款，有說該名助理的穿著，交錢後對方沒有給我任
      何收據或憑證，對方只有用LINE表示有收到款項了等語（
      本院卷第52、93、96頁），衡情倘若係合法正當之金融貸
      款業者，理應有相關書面文件供雙方收執，以杜彼此間金
      流之爭議，斷無如本案被告於領款後，旋即依指示轉交給
      陌生之他人，從而，以被告自身之智識程度、工作經歷，
      對上開貸款過程竟須依指示領款、轉交等異常之處應能有
      所知悉，是其仍任意提供本案新光帳戶帳號，並依指示提
      領詐欺所得款項後交予他人，欲造成金流斷點，無從續行
      查知該款項之去向，顯見被告就「張專員」、「Marx Che
      n」、「Gordon 林」欲使其所提供之帳戶收受詐騙匯款並
      由其提領款項交付等涉及分擔詐欺取財及洗錢之提領詐騙
      工作，主觀上係有預見且容認自己與該人犯罪之意思，應
      堪認定。　
（四）按行為始於著手，故行為人於著手之際具有何種犯罪故意
      ，原則上自應負該種犯罪故意之責任。惟行為人若在著手
      實行犯罪行為繼續中轉化（或變更）其犯意（即犯意之升
      高或降低），亦即就同一被害客體，轉化原來之犯意，改
      依其他犯意繼續實行犯罪行為，致其犯意轉化前後二階段
      所為，分別該當於不同構成要件之罪名，而發生此罪與彼
      罪之轉化，除另行起意者，應併合論罪外，其轉化犯意前
      後二階段所為仍應整體評價為一罪。是犯意如何，原則上
      以著手之際為準，惟其著手實行階段之犯意嗣後若有轉化
      為其他犯意而應被評價為一罪者，則應依吸收之法理，視
      其究屬犯意升高或降低而定其故意責任，犯意升高者，從
      新犯意；犯意降低者，從舊犯意（最高法院99年度台上字
      第3977號判決意旨參照）。審之本件被告先提供本案新光
      帳戶之帳號予「張專員」，主觀上已預見該帳戶將有遭他
      人用於詐欺取財等不法用途之可能，且在預見匯入該帳戶
      之8萬元之來源係屬來路不明贓款下，仍決意將該筆金錢
      提領殆盡，並轉交予到場收款之不詳之人，堪認被告原先
      雖基於幫助詐欺之不確定故意而交付本案新光帳戶資料，
      惟嗣將犯意提升為與詐欺集團成員共同對外詐騙不特定人
      之犯意聯絡，參與贓款金流之提領轉遞，取得對詐欺款項
      之實際支配，同時隱匿該犯罪所得之去向，核屬最終完成
      犯罪計畫之關鍵環節，是被告確參與詐欺取財、一般洗錢
      犯罪構成要件行為無疑，則其前階段之幫助低度行為，應
      為後階段之高度行為所吸收，而應論以詐欺取財及一般洗
      錢犯行之共同正犯。
（五）另本件被告固係依LINE暱稱「張專員」、「MarxChen」、
      「Gordon 林」之人指示，提供身分證件、金融帳戶資料
      及提領、轉遞款項，然觀諸卷內之證據，上開LINE暱稱之
      人真實姓名年籍資料均屬不詳，無從判斷其等之人別身分
      而可確認為不同之3人，是依卷內現存事證既無法證明被
      告知悉或可預見該詐欺集團成員達2人以上，依「罪證有
      疑，利於被告」原則，自應為有利被告之認定，僅論以刑
      法第339條第1項之詐欺取財罪，併予說明。
（六）綜上所述，被告上開所辯，均屬卸責之詞，委無足採，辯
      護人之辯護主張，亦無可採。本案事證已臻明確，被告上
      開犯行，堪可認定，應依法論科。
參、論罪科刑：
（一）洗錢防制法之立法目的，依同法第1條規定，係在於防範
      及制止因特定犯罪所得之不法財物或財產上利益，藉由洗
      錢行為（例如經由各種金融機構或其他交易管道），使其
      形式上轉換成為合法來源，以掩飾或切斷其財產或財產上
      利益來源與犯罪之關聯性，而藉以逃避追訴、處罰。準此
      以觀，洗錢防制法洗錢罪之成立，除行為人在客觀上有掩
      飾或隱匿因特定犯罪所得財產或財產上利益之具體作為外
      ，尚須行為人主觀上具有掩飾或隱匿其財產或利益來源與
      犯罪之關聯性，使其來源形式上合法化，以逃避國家追訴
      、處罰之犯罪意思，始克相當。倘能證明人頭帳戶內之資
      金係前置之特定犯罪所得，即應逕以一般洗錢罪論處，例
      如詐欺集團向被害人施用詐術後，為隱匿其詐欺所得財物
      之去向，而令被害人將其款項轉入該集團所持有、使用之
      人頭帳戶，並由該集團所屬之車手前往提領詐欺所得款項
      得逞，檢察官如能證明該帳戶內之資金係本案詐欺之特定
      犯罪所得，即已該當於洗錢防制法第14條第1項之一般洗
      錢罪，倘行為人意圖掩飾或隱匿特定犯罪所得來源，而將
      特定犯罪所得直接消費處分，甚或交予其他共同正犯，而
      由共同正犯以虛假交易外觀掩飾不法金流移動，即難認單
      純犯罪後處分贓物之行為，應仍構成洗錢防制法第2條之
      洗錢行為（最高法院108年度台上字第1744號判決意旨參
      照）。經查，本件被告提供本案新光帳戶帳號，並由不詳
      之詐騙者對告訴人施以詐術，致告訴人陷於錯誤而將8萬
      元款項匯入本案新光帳戶後，被告旋即依循指示，將該等
      贓款提領殆盡，並旋即轉交給到場收款之不詳人士，被告
      上開迂迴層轉贓款之行為，客觀上顯已轉移犯罪所得形式
      上之歸屬，致使檢警機關於檢視帳戶之交易明細時，極易
      因僅能片段觀察相關帳戶之資金流動情形，以致無從辨識
      其不法性，或難以追溯該等款項之真正源頭，而形成追查
      之斷點及阻礙，足認被告在客觀上有掩飾詐欺犯罪集團犯
      罪所得來源及去向之具體作為，而主觀亦可預見其前開提
      領、轉匯款項之行為，得以切斷詐欺金流之去向，而掩飾
      贓款與詐欺犯罪之關聯性，使來源形式上合法化，故得逃
      避國家對於該等特定犯罪之追訴及處罰，其所為係屬洗錢
      防制法第2條所稱之洗錢行為甚明。
（二）故核被告所為係犯刑法第339條第1項之詐欺取財罪、洗錢
      防制法第14條第1項之一般洗錢罪。
（三）按共同正犯之成立，只須具有犯意之聯絡與行為之分擔，
      既不問犯罪動機起於何人，亦不必每一階段犯行，均經參
      與，且意思之聯絡不限於事前有協議，即僅於行為當時有
      共同犯意之聯絡者，亦屬之。其表示之方法，亦不以明示
      通謀為必要，即相互間有默示之合致，亦無不可。而共同
      實施犯罪行為之人，在合同意思範圍以內，各自分擔犯罪
      行為之一部，相互利用他人之行為，以達其犯罪目的者，
      即應對全部所發生之結果，共同負責，是共同正犯在犯意
      聯絡範圍內之行為，應同負全部責任（最高法院34年上字
      第862號、73年度台上字第2364號、28年上字第3110號判
      例意旨參照）。本件被告雖未親自參與詐騙之行為，惟被
      告先依「張專員」指示提供本案新光帳戶帳號供告訴人匯
      入款項，再依「Gordon 林」之命前往提領、轉交贓款，
      係屬該詐欺犯罪歷程不可或缺之重要環節，就詐欺取財及
      洗錢犯行，具有相互利用之共同犯意，並各自分擔部分犯
      罪行為，故被告與「張專員」、「Marx Chen」、「Gordo
      n 林」具犯意聯絡及行為分擔，應論以共同正犯。
（四）被告於110年3月11日下午2時21分許，接續自本案新光帳
      戶內提領3萬元、3萬元、2萬元，復轉交該等8萬元予收款
      之人之數舉動，乃係基於相同犯罪計畫與單一犯罪決意，
      於密接時間、同一地點多次為之，侵害同一告訴人之財產
      法益，其分次提款之各行為間獨立性極為薄弱，依一般社
      會健全觀念，在時間差距上，難以強行分開，在刑法評價
      上，應視為數個舉動之接續施行，核屬接續犯，而為包括
      之一行為予以評價，較為合理。
（五）被告以一行為同時觸犯詐欺取財罪、一般洗錢罪，雖在自
      然意義上非完全一致，然二者仍有部分合致，且犯罪目的
      單一，依一般社會通念，認應評價為一罪方符合刑罰公平
      原則，應屬想像競合犯，應依刑法第55條規定，從一重之
      一般洗錢罪處斷。
（六）爰審酌被告為求順利貸得所需款項，竟輕率提供金融帳戶
      之帳號予「張專員」，與「張專員」、「Marx Chen」、
      「Gordon 林」分工合作，共同為前開詐欺與洗錢犯行，
      遂行詐欺集團之犯罪計畫，騙取告訴人之積蓄，不僅使告
      訴人之財產權受到嚴重侵害且難以追償，同時妨礙檢警追
      緝犯罪行為人，破壞社會治安與金融秩序，重創人與人間
      之信任基礎，亦助長詐騙集團之猖獗與興盛，動機及行為
      均有可議；另考量被告犯後雖否認犯行，惟於本院審理時
      與告訴人成立調解，並賠償告訴人4萬元乙情，有本院調
      解程序筆錄在卷可稽（本院卷第71至72頁），略為彌補犯
      罪所生之損害，犯後態度尚非惡劣；復酌以被告無犯罪之
      前科紀錄，此有臺灣高等法院被告前案紀錄表附卷可查，
      素行良好；又被告係聽從「張專員」、「Marx Chen」、
      「Gordon 林」之指示行事，其參與程度較低，兼衡其犯
      罪動機與目的、犯罪手段、告訴人受騙之損失，暨其於本
      院審理時自陳大學畢業、目前在新光人壽從事保險業務工
      作、月收入約3萬元、未婚、整體經濟狀況普通等語（本
      院卷第97頁）之智識程度、經濟與家庭生活狀況等一切情
      狀，量處如主文所示之刑，並就罰金部分諭知易服勞役之
      折算標準。
肆、本件依卷內事證，尚無從證明被告有因提供本案新光帳戶資
    料，或提領、層轉贓款等犯行有實際取得或保有任何不法利
    益，故不生犯罪所得沒收之問題。另本件被告業已將匯入本
    案新光帳戶內之8萬元全數轉交給到場收取之不詳人士，業
    經本院認定如前，卷內亦無證據可資證明被告仍對該等詐得
    之贓款擁有所有權或事實上處分權限，自無從依洗錢防制法
    第18條第1項之規定對該等款項宣告沒收，併予敘明。
據上論斷，應依刑事訴訟法第299條第1項前段，洗錢防制法第14
條第1項，刑法第11條、第28條、第339條第1項、第55條、第42
條第3項前段，刑法施行法第1條之1第1項，判決如主文。
本案經檢察官黃永福提起公訴，檢察官王淑月到庭執行職務。
中　　華　　民　　國　　111 　年　　8 　　月　　17　　日
                  刑事第一庭    審判長法  官  李進清
　　　　　　　　　                    法  官  張德寬
　　　　　　　　　                    法  官  路逸涵
以上正本證明與原本無異。
如不服本判決應於收受判決後20日內向本院提出上訴書狀，並應
敘述具體理由；其未敘述上訴理由者，應於上訴期間屆滿後20日
內向本院補提理由書（均須按他造當事人之人數附繕本）「切勿
逕送上級法院」。
告訴人或被害人如不服判決，應備理由具狀向檢察官請求上訴，
上訴期間之計算，以檢察官收受判決正本之日起算。
                                      書記官  黃于娟
中　　華　　民　　國　　111 　年　　8 　　月　　17　　日

附錄本案論罪科刑法條全文
中華民國刑法第339條
（普通詐欺罪）
意圖為自己或第三人不法之所有，以詐術使人將本人或第三人之
物交付者，處5年以下有期徒刑、拘役或科或併科50萬元以下罰
金。
以前項方法得財產上不法之利益或使第三人得之者，亦同。
前二項之未遂犯罰之。

洗錢防制法第14條
有第二條各款所列洗錢行為者，處7年以下有期徒刑，併科新臺
幣5百萬元以下罰金。
前項之未遂犯罰之。
前二項情形，不得科以超過其特定犯罪所定最重本刑之刑。